【裁判字號】    95,上訴,784
【裁判日期】    950727
【裁判案由】    違反槍砲彈藥刀械管制條例
【裁判全文】
臺灣高等法院刑事判決                 95年度上訴字第784號
上  訴  人
即  被  告  甲○○
選任辯護人  呂丹琪律師
上列被告因違反槍砲彈藥刀械管制條例案件，不服臺灣桃園地方
法院94年度訴字第1708號，中華民國95年1月13日第一審判決（
起訴案號：臺灣桃園地方法院檢察署94年度偵字第11854號），
提起上訴，本院判決如下：
    主  文
原判決撤銷。
甲○○未經許可持有可發射子彈具有殺傷力之改造手槍，累犯，
處有期徒刑參年捌月，併科罰金新臺幣拾萬元，罰金如易服勞役
，以新臺幣壹仟元折算壹日。
扣案之仿BERETTA廠半自動手槍之改造手槍壹枝（含彈匣壹個）
、制式子彈伍顆，均沒收。
    事  實
一、甲○○曾因侵占案件經原審法院判處有期徒刑9月確定，並
    於民國83年11月22日縮短刑期執行完畢出監，其明知可發射
    子彈具有殺傷力之改造手槍及制式子彈，為槍砲彈藥刀械管
    制條例管制之槍彈，未經許可不得持有，竟基於持有之犯意
    ，於84年間在南投縣某地，以新台幣6萬元之價格，向不詳
    姓名年籍綽號「小胖」之成年人購得仿BERETTA廠半自動手
    槍製造之玩具槍，換裝土造金屬槍管及土造金屬滑套改造而
    成可發射子彈具殺傷力之改造手槍1枝（含彈匣1個）及口徑
    9mm具殺傷力之制式子彈5顆，即未經許可持有之。嗣於94年
    6月18日凌晨4時許，甲○○攜帶裝有上開槍、彈之不知何人
    所有手提袋在桃園縣中壢市○○街「中悅舞廳」對面停車場
    遇警員巡邏，警員見甲○○深夜獨自在停車場走動，行跡可
    疑，欲上前盤查走近甲○○時，甲○○因緊張將裝置槍彈之
    手提袋掉落地上，警員撿起發現手提袋沉重且觸摸到槍把，
    經打開手提袋檢查而查獲，並扣得上開具殺傷力之改造手槍
    1枝（含彈匣1個）、制式子彈5顆及手提袋1個。
二、案經桃園縣政府警察局中壢分局報請臺灣桃園地方法院檢察
    署檢察官偵查起訴。
    理  由
一、訊據上訴人即被告甲○○固坦承，於94年6月18日凌晨4時許
    ，在上揭「中悅舞廳」對面停車場為警員查獲，警方並扣得
    上開改造手槍1枝（含彈匣1個）、子彈5顆及手提袋1個，，
    惟否認有何未經許可持有可發射子彈具有殺傷力之改造手槍
    及制式子彈犯行，槍彈為其所有，辯稱扣案之槍彈非為其所
    有，伊在中壢某賭場擔任圍事，當時是向賭場同事鄒明鈞借
    車接客人（賭客），回來時，在停車場因車沒停好警員可能
    覺得可疑上前盤查，警員陳樹曦在車上右座位下方找到裝槍
    彈的提袋並摸到槍，就通報另一個警網過來把車子開回派出
    所，順便把伊帶回派出所，槍彈係在鄒明鈞之車上查獲，非
    在其身上查獲，扣案之槍彈可能是賭場同事曾合懋放在車上
    云云，另被告及選任辯護人均稱，被告在警詢時之自白，是
    照警員所教導之內容而陳述，非屬被告之真意，不具任意性
    ，又被告在警詢時，警方未全程錄音，且警方詢問被告而製
    作之警詢筆錄，是由詢問之警員製作，違反刑事訴訟法規定
    ，被告在警詢時之自白，無證據能力等語。
二、經查：
  (1)被告於警詢時業已自白確有上開犯行（見偵查卷第7、8頁）
    ，雖然被告稱當時係照警員所教導之內容而陳述，而證人即
    查獲被告之警員陳樹曦、陳彥霖2人固亦均證承，製作警詢
    筆錄前曾與被告討論案情（見原審卷第35、36、110頁），
    然警方查獲犯罪嫌疑人後，為求能深入了解案情，於製作警
    詢筆錄前先與犯罪嫌疑人討論案情，若未對犯罪嫌疑人實施
    強暴、脅迫、詐欺、疲勞等不正詢問行為，自難謂警方於製
    作警詢筆錄前先與犯罪嫌疑人討論案情之行為，當然有何違
    法之處，而參酌被告自承在警詢時並沒有受到強暴、脅迫、
    詐欺等不正詢問，及警察亦沒有要其扛罪（見原審卷第14、
    120頁），而被告於原審亦自承警詢筆錄內容是照其陳述而
    製作（見原審卷第16頁），另警方係自94年6月18日5時5分
    起至同日6時50分止詢問被告，此有該警詢筆錄附卷可參（
    見偵查卷第6頁），亦即警方詢問被告之時間前後僅1小時45
    分，自難謂當時警方詢問被告係疲勞詢問，又警方詢問被告
    時有錄音，且錄音內容與警詢筆錄記載之內容相同，亦經原
    審受命法官勘驗錄音帶內容，製有勘驗筆錄附卷可佐（見原
    審卷第21頁），準此足見，本件被告於警詢時之自白，屬被
    告之真意，被告及選任辯護人所稱被告於警詢之自白不具任
    意性，及警方未全程錄音一節，自不足採。然依刑事訴訟法
    第43條之1第2項規定，司法警察（官）行詢問時，犯罪嫌疑
    人詢問筆錄之製作，應由行詢問以外之人為之，但因情況急
    迫或事實上之原因不能為之，而有全程錄音或錄影者，不在
    此限。從而可知，縱然被告於警詢之自白具任意性，且有錄
    音，但若警方所製作之警詢筆錄，並不存在「情況急迫或事
    實上之原因不能為之」之情形，而違反上開規定時，為求能
    落實此「問錄分離原則」規定，以避免該規定僅係具文，自
    應認該供述筆錄，並無證據能力。查本件被告於警詢時之警
    詢筆錄，固載有「詢問人：陳彥霖」（、「記錄人：警員陳
    樹曦」等字句（見偵查卷第8頁），但證人陳彥霖自承，僅
    由其1人製作警詢筆錄（見原審卷第110頁），另證人陳樹曦
    亦均自承，「因為詢問筆錄跟錄音都是同事陳彥霖作的，我
    是紀錄的那邊蓋章而已。」（見原審卷第38頁），雖然證人
    陳樹曦另稱，知道製作警詢筆錄之人及詢問被告之人，應屬
    不同之人，因在製作逮捕通知書等其他文書（見原審卷第39
    頁），始未確實依刑事訴訟法第43條之1第2項規定製作警詢
    筆錄，而證人陳彥霖亦另稱，「陳樹曦忙證物」、「因為人
    手不夠，在派出裏面講好每人負責的部分」（見原審卷第
    110頁），始未確實依刑事訴訟法第43條之1第2項規定製作
    警詢筆錄，準此可知，證人陳樹曦、陳彥霖2人均明知當時
    所製作之警詢筆錄，程序上於法不合，而再由本件僅查獲犯
    罪嫌疑人即被告1人，另扣案之物品亦僅有上開改造手槍1
    枝（含彈匣1個）、制式子彈5顆及手提袋1個觀之，可見本
    件警方製作被告警詢筆錄時，雖然警方因人力較缺乏，但人
    力較缺乏於客觀上，仍難謂已符合「因情況急迫或事實上之
    原因不能為」之例外情形，因此警方製作本件警詢筆錄時，
    既然違反上開「問錄分離原則」規定，揆諸前開說明，本件
    被告於警詢時之自白，自無證據能力，合先敘明。
  (2)上開事實，業據被告於94年6月18日19時54分接受檢察官訊
    問時自白在案（見偵查卷第23頁，如前述被告於警詢時之自
    白仍具任意性，因此被告於同日接受檢察官訊問時之自白，
    自無所謂「不正方法之延伸效力」之問題，特此敘明。），
    核與證人陳樹曦、陳彥霖在原審證述，被告於94年6月18日
    凌晨4時許，在桃園縣中壢市○○街「中悅舞廳」對面停車
    場之巷子行走，見其等之巡邏車，有躲閃之情形，其等覺形
    跡可疑，而下車上前走近被告欲盤查，被告因緊張致攜帶之
    手提袋掉落地上，陳樹曦撿起發覺手提袋沉重並觸摸到槍把
    ，打開手提袋檢查而查獲扣案之改造手槍1枝及制式子彈5顆
    ，當時詢問被告槍枝來源，被告支支唔唔不太敢講，就把被
    告帶回派出所，被告是坐警車回派出所，在現場時不知被告
    有開車，沒有查車，搜索被告身體也沒有搜到鑰匙之物，亦
    無拖車回派出所之事，到派出所時，被告無法交代槍彈來源
    ，要求打電話，講電話後被告就說槍、彈是他的之情節（見
    原審卷第107至119頁）相符，此外復有上開改造手槍1枝（
    含彈匣1個）、制式子彈5顆及手提袋1個扣案可資佐證，又
    扣案之手槍及子彈經送請內政部警政署刑事警察局以性能檢
    驗法及試射法鑑定結果：送鑑改造手槍1枝（槍枝管制編號
    000000000 0號）認係仿BERETTA廠半自動手槍製造之玩具槍
    ，換裝土造金屬槍管及土造金屬滑套改造而成之改造手槍，
    機械性能正常，可擊發適用之子彈，認具殺傷力，送鑑子彈
    5顆，認均係口徑9mm之制式子彈，認均具殺傷力，此有內政
    部警政署刑事警察局94年7月26日刑鑑字第0940097179號槍
    彈鑑定書1件在卷可稽，是前述手槍及手彈均具有殺傷力至
    明，另證人曾合懋、鄒明鈞於原審亦均分別否認槍彈為其等
    所有（見原審卷第49、102頁）。職此足證，被告接受檢察
    官訊問時之自白，與事實相符，堪予採信，而其於審理中所
    為不曾持有上開槍彈之辯解，顯係事後卸責之詞，委無可取
    。至於本院依被告聲請，將扣案手提袋、手槍及子彈送請內
    政部警政署刑事警察局，鑑定此等物品上有無被告指紋結果
    ，因該手提袋無法鑑定，未予鑑定即逕行退還本院，此有該
    局指紋室告知本院法警，再由本院書記官載明此情於本院95
    年5月15日院信刑愛字第095007205號函正本上，及扣案手槍
    、子彈經該局化驗結果，未發現可資比對之指紋，此有該局
    95年5月25日刑紋字第0950074275號函附卷可參，由於扣案
    手槍、子彈及手提袋，係無法鑑定及未發現可資比對之指紋
    ，並非鑑定出此等物品上無被告指紋，是尚難以此情即認被
    告被告接受檢察官訊問時之自白，與事實不相符，特此敘明
    。
三、綜上，本件事證明確，被告上開犯行，堪可認定，應予論罪
    科刑。
四、核被告所為，係犯槍砲彈藥刀械管制條例第8條第4項之未經
    許可持有可發射子彈具有殺傷力之改造手槍罪，及同條例第
    12條第4項之未經許可持有子彈罪，又未經許可持有可發射
    子彈具有殺傷力之改造手槍犯行，及未經許可持有子彈犯行
    均屬繼續犯，因此被告雖然自84年起至94年6月18日止，長
    時間未經許可持有可發射子彈具有殺傷力之改造手槍及子彈
    ，然仍屬實質一罪，又其係一行為觸犯上開2罪名，為想像
    競合犯，應依刑法第55條規定，論以情節較重之未經許可持
    有可發射子彈具有殺傷力之改造手槍罪處斷。被告曾有如事
    實欄所述之前科，並於83年11月22日縮短刑期執行完畢出監
    ，此有本院被告前案紀錄表附卷可參，其於5年內再故意犯
    本件有期徒刑以上之罪，不論依行為時之修正前刑法第47條
    之規定，或裁判時修正後刑法第47條第1項之規定，均構成
    累犯，依修正後刑法第2條第1項前段規定，應依修正前刑法
    第47條論以累犯，並加重其刑。
五、原審據以論罪科刑，固非無見。惟如前述本件被告被告於警
    詢時之自白，無證據能力，原審認有證據能力，顯有未洽；
    又原審認被告自94年6月18日凌晨起，始與他人共同未經許
    可持有可發射子彈具有殺傷力之改造手槍及子彈，與事實不
    符，自有未洽；又如後述，扣案之手提袋1個不能沒收，原
    審竟予沒收，尚有未洽；另如前述有關易服勞役折算標準業
    已修正，原審未及比較，亦有未洽。被告上訴否認犯罪，雖
    無理由，然原判決既有上開可議之處，自屬無可維持，應予
    撤銷改判。爰審酌目前社會槍枝氾濫，及被告之犯罪持有槍
    彈，威脅社會治安之程度不小，犯後猶否認犯行之態度等一
    切情狀，量處如主文第2項所示之刑。又被告犯罪後，刑法
    第42條易服勞役規定業已修正，罰金罰鍰提高標準條例第2
    條業已修正刪除，並均自95年7月1日生效，由於95年7月1日
    以前，易服勞役折算標準頂多以新臺幣900元折算1日，而依
    新修正之刑法第42條，則易服勞役折算標準至少以新臺幣
    1000元折算1日，因此比較刑法修正前後規定結果，修正後
    規定自較修正前規定有利於被告，是依修正後之刑法第2條
    第1項但書規定，併就其所受罰金刑部分，適用修正後即裁
    判時之刑法第42條規定，諭知本件易服勞役折算標準。
六、扣案之仿BERETTA廠半自動手槍改造而成具殺傷力之改造手
    槍1枝，及具殺傷力之制式子彈5顆，均為違禁物，應依刑法
    第38條第1項第1款規定宣告沒收。至於警方同時扣案之手提
    袋1個，固係裝置扣案槍彈所用之物，但被告否認為其所有
    ，而卷內亦無證據證明確為被告所有，且該手提袋亦非違禁
    物，依法自不能宣告沒收，附此敘明。
據上論斷，應依刑事訴訟法第369條第1項前段、第364條、第299
條第1項前段、槍砲彈藥刀械管制條例第8條第4項、第12條第4項
、刑法第2條第1項、第11條前段、第55條、第42條第2項、第38
條第1項第1款，修正前刑法第47條，判決如主文。
本案經檢察官郭啟東到庭執行職務。
中    華    民    國    95    年    7     月    27    日
                  刑事第十六庭審判長法  官  葉騰瑞
                                    法  官  莊明彰
                                    法  官  黃俊明
以上正本證明與原本無異。
如不服本判決，應於收受送達後十日內向本院提出上訴書狀，其
未敘述上訴之理由者並得於提起上訴後十日內向本院補提理由書
（均須按他造當事人之人數附繕本）。
                                    書記官  廖婷璇
中    華    民    國    95    年    7     月    27    日
附錄：本案論罪科刑法條全文
槍砲彈藥刀械管制條例第8條第4項
未經許可，持有、寄藏或意圖販賣而陳列第 1 項所列槍枝者，處
3年以上10年以下有期徒刑，併科新臺幣700萬元以下罰金。
槍砲彈藥刀械管制條例第12條第4項
未經許可，持有、寄藏或意圖販賣而陳列子彈者，處5年以下有
期徒刑，併科新台幣300萬元以下罰金。


司法院資訊處製作；財團法人民間司法改革基金會備份。
